臺灣板橋地方法院刑事判決　　　　　　　95年度訴字第2793號
公　訴　人　臺灣板橋地方法院檢察署檢察官
被　　　告　乙○○
　　　　　　　　　(現因另案於臺灣臺北監獄臺北分監執行中)
指定辯護人　朱麗真律師
上列被告因違反毒品危害防制條例案件，經檢察官提起公訴（九
十五年度偵字第一七二四一號），本院判決如下：
    主  文
乙○○明知為禁藥，而轉讓，累犯，處有期徒刑陸月。扣案之吸
食器壹組，沒收之。
被訴意圖販賣而持有第二級毒品部分免訴。
    事  實
一、乙○○曾於民國九十五年三月間因違反毒品危害防制條例案
    件，經本院以九十五年度簡字第一一一四號判決判處有期徒
    刑四月確定，於九十五年五月二十六日易科罰金執行完畢。
    猶不知悛悔，其明知甲基安非他命類藥品係經行政院衛生署
    公告禁止使用之禁藥，亦為毒品危害防制條例規定之第二級
    毒品，不得持有及轉讓，竟基於轉讓甲基安非他命之犯意，
    於九十五年七月十三日下午五時許，在臺北縣板橋市○○路
    ○段一○八號三樓住處，將甲基安非他命置於吸食器內，交
    由其女友甲○○施用之方式，無償轉讓甲基安非他命予甲○
    ○施用一次（甲○○施用毒品犯行，已由臺灣板橋地方法院
    以九十五年度毒聲字第一五七四號裁定執行觀察、勒戒）。
    嗣於同日下午八時許，為警在上址查獲。並扣得吸食器一組
    。
二、案經臺北縣政府警察局板橋分局移送臺灣板橋地方法院檢察
    署檢察官偵查起訴。
    理  由
壹、有罪部分（即轉讓禁藥部分）：
一、訊據被告乙○○對於上揭轉讓甲基安非他命之犯行坦承不諱
    ，核與證人甲○○於本院審理時之證詞相符，甲○○為警查
    獲後所採之尿液經檢驗結果呈施用「安非他命類」之陽性反
    應，有卷附臺灣檢驗科技股份有限公司九十五年八月二日濫
    用藥物尿液檢驗報告書一紙可按（見偵卷第五十七頁），被
    告之自白與事實相符，本件事證明確，被告犯行堪以認定，
    應依法論科。末按安非他命、甲基安非他命均屬毒品危害防
    制條例第二條第二項第二款所規定之第二級安非他命類毒品
    ，若未經實際鑑驗究屬安非他命或甲基安非他命，一般提供
    及施用者均泛稱為「安非他命」，證人甲○○為警查獲後，
    經採尿送鑑檢出安非他命（一九五○ｎｇ／ｍｌ）、甲基安
    非他命（二○○○ｎｇ／ｍｌ）成分，呈安非他命類之陽性
    反應，已如上述；被告為警查獲時扣案用餘之結晶物六包，
    經檢驗結果含甲基安非他命成分，亦有臺灣檢驗科技股份有
    限公司九十五年八月一日濫用藥物檢驗報告書一紙可查，是
    被告及證人上開所述轉讓「安非他命」之事實，實際均為「
    甲基安非他命」，應予敘明。
二、查第二級毒品 MDMA、MDA、安非他命及甲基安非他命等成分
    均屬安非他命類藥品，業經行政院衛生署七十五年七月十一
    日衛署藥字第五九七六二七號公告，為有效管理安非他命類
    藥品與其衍生物之冊類及其製劑，重申公告禁止使用，而認
    均屬藥事法規之禁藥，有行政院衛生署九十五年八月八日衛
    署藥字第○九五○○三○七六五號函件及所附上述公告影本
    可資佐證（可見臺灣高等法院九十五年度上訴字第四三○七
    號卷證），自屬藥事法規之禁藥。按藥事法第八十三條第一
    項係於九十三年四月二十一日修正公布，同年月二十三日施
    行，為毒品危害防制條例之後法，且藥事法第八十三條第一
    項之法定刑為七年以下有期徒刑，得併科新臺幣五百萬元以
    下罰金，與毒品危害防制條例第八條第二項之法定刑為六月
    以上五年以下有期徒刑，得併科新台幣七十萬元以下罰金相
    較後，以藥事法第八十三年第一項之法定刑為重，參以毒品
    之範圍尚包括影響精神物質與其製品，而藥事之管理，亦非
    僅止於藥品之管理，毒品危害防制條例與藥事法二者，並無
    必然之特別法與普通法關係。故除有轉讓之第二級毒品達毒
    品危害防制條例第八條第六項之一定數量，經依法加重後之
    法定刑較藥事法第八十三條第一項之法定刑為重之情形外，
    因藥事法第八十三條第一項為後法，且為重法，應優先適用
    藥事法處罰（此有臺灣高等法院暨所屬法院九十四年法律座
    談會刑事類提案第八號結論意旨可供參照）。查被告被查獲
    時之第二級毒品甲基安非他命六包總毛重計一．六九公克，
    未達行政院九十三年一月七日院臺法字第○九三○○八○五
    五一號令頒轉讓持有毒品加重其持之數量標準第二條關於第
    二級毒品在十公克以上之規定，又本件轉讓之毒品僅係由被
    告將裝入吸食器內之甲基安非他命交予證人甲○○施用，亦
    無證據足以證明轉讓之毒品已達上揭標準，故依法規競合，
    以重法優於輕法之適用法則，本件關於轉讓上開安非他命類
    部分，自應適用藥事法論擬。
三、核被告所為，係犯藥事法第八十三條第一項之轉讓禁藥罪。
    起訴書認此部分犯行，係涉犯毒品危害防制條例第八條第二
    項之轉讓第二級毒品罪嫌，則有未洽，已詳如上述，惟起訴
    事實同一，適用法條應予變更。被告持有禁藥為轉讓之部分
    行為，不另論罪。被告曾於九十五年三月間因違反毒品危害
    防制條例案件，經本院以九十五年度簡字第一一一四號判決
    判處有期徒刑四月確定，於九十五年五月二十六日易科罰金
    執行完畢，此有臺灣高等法院被告前案紀錄表乙紙附卷可稽
    ，於五年以內再故意犯本件有期徒刑以上之罪，應依刑法第
    四十七條第一項之規定論以累犯，並加重其刑。爰審酌被告
    施用毒品之前科，素行不良，將毒品轉讓予他人，所為犯罪
    已足擴散毒品增加施用毒品人口，及所生受讓人個人及社會
    之危害暨其犯罪動機、手段、目的，犯後已經坦承犯行，態
    度良好等一切情狀，量處如主文所示之刑，以示儆懲。末查
    ，扣案之吸食器一組，係供轉讓禁藥所用之物，為被告所有
    ，業據其供承在卷，應依刑法第三十八條第一項第二款之規
    定沒收之。至扣案之第二級毒品甲基安非他命六包總毛重計
    一．六九公克（起訴書誤載為○．七三公克），係轉讓事實
    發生後為警查扣之毒品，而電子磅秤、分裝袋七十六個等物
    ，均非供被告轉讓禁藥所用之物，與被告轉讓禁藥之犯罪無
    涉，且已於被告施用毒品案件中宣告沒收銷燬或沒收之，此
    有卷附本院九十五年度簡字第五八一六號判決足按，是均無
    需併予宣告沒收銷燬或沒收之，附此敘明。
貳、免訴部分（即意圖販賣而持有第二級毒品部分）：
一、公訴意旨另略以：被告乙○○明知安非他命係政府公告查禁
    之第二級毒品，不得販賣，竟基於意圖販賣而持有之犯意，
    於九十五年七月十三日下午三時許，在臺北市萬華區西門町
    某處，以新臺幣（下同）五千四百元之代價，向姓名年籍不
    詳綽號「阿林」之成年男子，販入第二級毒品安非他命六包
    而持有之（毛重共計一．六九公克，起訴書誤載為○．七三
    公克）。嗣乙○○尚未及售出，即於同日下午八時許，為警
    在上址住處查獲，並扣得安非他命六包、電子磅秤一臺、吸
    食器一組、分裝袋七十六個等物。因認被告涉犯毒品危害防
    制條例第五條第二項之意圖販賣而持有第二級毒品罪嫌云云
    。
二、按犯罪事實應依證據認定之，無證據不得認定其犯罪事實。
    刑事訴訟法第一百五十四條第二項定有明文。次按認定犯罪
    事實，須依證據，而所謂證據，係指合法之積極證據就犯罪
    事實能為具體之證明者而言；而認定不利於被告之事實，須
    依積極證據，苟積極證據不足為不利於被告事實之認定時，
    即應為有利於被告之認定，更不必有何有利之證據，此有最
    高法院三十年上字第八一六號判例意旨參照，如無相當之證
    據，或證據不足以證明，自不能以推測或擬制之方法，以為
    裁判之基礎，此亦有最高法院四十年台上字第八十六號判例
    意旨可供參照。次按被告之自白，不得作為有罪判決之唯一
    證據，仍應調查其他必要之證據，以察其是否與事實相符，
    刑事訴訟法第一百五十六條第二項規定甚明。所謂被告之自
    白，當然包括被告本人及共同被告之自白在內，被告及共同
    被告之自白縱然一致，亦應調查其他必要之證據，以察其是
    否與事實相符，不得僅以被告及共同被告之自白作為認定被
    告有罪判決之唯一證據，此觀諸最高法院八十年台上字第一
    六六九號判決意旨自明。
三、公訴人認被告有上開意圖販賣而持有第二級毒品之犯行，無
    非係以被告在警詢、偵查中之自白、臺灣檢驗科技股份有限
    公司濫用藥物檢驗報告書，及扣案之第二級毒品甲基安非他
    命六包總毛重計一．六九公克、電子磅秤、分裝袋七十六個
    等物，為其主要論據。惟訊據被告堅決否認涉有意圖販賣第
    二級毒品甲基安非他命之犯行，辯稱：伊未販賣甲基安非他
    命，扣案之甲基安非他命，均係伊所購買供自身施用，並無
    販賣之意等語。經查：
  (一)被告在警詢中固曾自白：「我本來想說以一包賣新臺幣一千
    元」、「（問：你為何要預備販售安非他命？）因為我最近
    生活開銷大，又要還之前的債款，我聽說賣安非他命利潤很
    好，所以想要賺一些錢來還債款。」云云，偵查中檢察官將
    上項回答設成問題再詢問被告一次，其供稱：「是。」云云
    ，被告在本院審理時則否認有意圖販賣而持有第二級毒品之
    犯行，辯稱：買入毒品係為供己施用等語，被告在警詢中警
    員設題為「預備販售安非他命」來引導被告回答，被告是否
    確知該問題之意義，並已就實情回答，或為應和警員詢問所
    為之回答，已有可疑？再則偵查中檢察官就本案關鍵之犯罪
    構成要件，即是否有營利意圖，以誘導式之方式為詢問，被
    告僅應和稱：「是」，被告購入毒品是否即為圖營利而為顯
    非無探究之餘地，衡之被告在偵查中供稱：「我跟他（販賣
    毒品者）買一包新臺幣五千四百元，回來之後發現已分裝六
    小包，後來我在電話中問他為何要分裝？他說『你之前不是
    想賣嗎？』我跟他說已經有工作了．，。」等語，應係表示
    否認購入毒品係為販賣以營利之意思已明，是被告在警詢、
    偵查中上揭自白，是否即可認定被告販入毒品時已有營利之
    意圖，亦或為施用而販入之後已起販出以營利之意圖，即不
    無可疑之處。
  (二)被告曾於九十二年三月十九日上午十時三分許回溯九十六小
    時內某時分，在不詳地點，施用第二級毒品安非他命乙次，
    為本院採尿後送驗查獲，經本院以九十二年度毒聲字第一六
    二八號裁定送觀察勒戒後，認無繼續施用毒品傾向，已於九
    十二年八月十四日期滿出所，並經臺灣板橋地方法院檢察署
    檢察官，以九十三年度毒偵字第一四九二號為不起訴處分確
    定，又於九十五年三月間因違反毒品危害防制條例案件，經
    本院以九十五年度簡字第一一一四號判決判處有期徒刑四月
    確定，於九十五年五月二十六日易科罰金執行完畢，再於九
    十五年七月十三日下午某時，在其位於臺北縣板橋市○○路
    ○段一○八號三樓住處，以將甲基安非他命放置在吸食器中
    ，在其下以火燒烤，使生煙霧，再吸其煙氣之方式施用安非
    他命一次，嗣於九十五年七月十三日下午八時許，為警在上
    址查獲，並扣得其所有之安非他命六包、吸食器一組、電子
    磅秤一台及分裝袋七十六個等物，並經本院以九十五年度簡
    字第五八一六號判決判處有期徒刑六月，於九十五年十一月
    二十日確定（此一施用犯行與本件起訴事實在同一時間查獲
    ），足見被告確有施用第二級毒品安非他命之習性，此有本
    院調閱上揭判決、臺灣高等法院被告前案紀錄表足稽，而被
    告購入第二級毒品安非他命六包，毛重共計一．六九公克，
    數量極微，分裝成六小包，每包數量僅○．二八一七公克，
    又無客觀證據足認已有販賣圖利之事實，被告於本院審理時
    ，所辯僅供自己施用等語，並非全無理由，難遽認其係基於
    販賣之意圖而持有或販入。至於扣案之電子磅秤一臺、吸食
    器一組、分裝袋七十六個等物，亦非專供販賣毒品者所持用
    之物，施用毒品者持以分裝或檢查購入毒品之重量者，非無
    使用之情況，是亦不能僅以扣得上揭物品之靜態呈現即認被
    告持有毒品係為營利而為。本院且查無與被告上揭自白內容
    有相當關聯性之其他補強證據足資佐證其證述之內容為真實
    。此外，又查無其他積極確切之證據足以證明被告有公訴人
    起訴之意圖販賣而持有第二級毒品之犯行，不能證明被告此
    部分犯罪。
四、末按同一案件曾經判決確定者，應諭知免訴之判決，刑事訴
    訟法第三百零二條第一款定有明文。綜上，被告上揭犯罪，
    應僅係觸犯毒品危害防制條例第十一條第二項持有第二級毒
    之犯行，惟其該部分持有第二級毒品甲基安非他命之犯行，
    應為其上開施用第二級毒品安非他命所吸收，而為本院九十
    五年度簡字第五八一六號判決確定判決效力所及，是就被告
    此部分犯行，依法應諭知免訴之判決。
據上論斷，應依刑事訴訟法第二百九十九條第一項前段、第三百
條、第三百零二條第一款，藥事法第八十三條第一項，刑法第十
一條前段、第四十七條第一項、第三十八條第一項第二款，判決
如主文。
本案經檢察官朱立豪到庭執行職務。
中　　華　　民　　國　　96　　年　　4 　　月　　27　　日
                 臺灣板橋地方法院刑事第十八庭
                         審判長法　官  連育群
                               法  官  吳幸娥
                               法  官  王綽光
以上正本證明與原本無異
如不服本判決應於送達後10日內向本院提出上訴狀
                               書記官　許清秋
中　　華　　民　　國　　96　　年　　4 　　月　　30　　日
附錄本案論罪科刑法條全文：
藥事法第83條
明知為偽藥或禁藥，而販賣、供應、調劑、運送、寄藏、牙保、
轉讓或意圖販賣而陳列者，處7 年以下有期徒刑，得併科新臺幣
5 百萬元以下罰金。
犯前項之罪，因而致人於死者，處7 年以上有期徒刑，致重傷者
，處3 年以上12年以下有期徒刑。
因過失犯第1 項之罪者，處2 年以下有期徒刑、拘役或科新臺幣
30萬元以下罰金。
第 1 項之未遂犯罰之。
